臺灣臺北地方法院民事判決　九十一年度簡上字第二二九號
　　上　訴　人　丁○○
　　訴訟代理人　甲○○
　　法定代理人　丙○○
　　訴訟代理人　乙○○
右當事人間請求清償借款事件，上訴人對於中華民國九十一年一月十七日本院台北簡
易庭九十年度北簡字第一七三五四號第一審判決提起上訴，本院判決如左：
    主      文
上訴駁回。
第二審訴訟費用由上訴人負擔。
    事      實
甲、上訴人方面：
  一、聲明：原判決命上訴人給付遲延利息（違約金）其超過年息百分之五計算部分
      應予廢棄。廢棄部分被上訴人在第一審之訴駁回。
  二、陳述：除與原審判決書所載者相同茲予引用外，補稱：目前經濟落至谷底，百
      業蕭條，依民事訴訟法第三百九十七條情事變更原則，兩造前約定之年息百分
      之十九點七一之顯屬過高，依民法第二百五十二條之規定，應酌減至年息百分
      之五，並判令分期付款，始稱允當。
  三、證據：援用原審之立證方法。
乙、被上訴人方面：
  一、聲明：上訴駁回。
  二、陳述：除與原審判決書所載者相同茲予引用外，被上訴人於本件並未向上訴人
      請求約定之遲延利息，僅請求違約金，對上訴人已屬有利，被上訴人之請求應
      為妥適。
  三、證據：援用原審之立證方法。
    理      由
一、本件被上訴人起訴主張上訴人於民國八十七年十月廿七日向其借款新台幣（下同
    ）三十萬元，兩造約定借款期間自八十七年十月二十七日起至九十一年三月二十
    三日止，分四十期按月攤還本息，上訴人如未按期攤還時，債務視為全部到期，
    上訴人應給付按年息百分之十九點七一計算之違約金，詎上訴人嗣後僅繳納二十
    三期，迄今尚積欠本金十五萬零九十一元及自八十九年十一月二十四日起至清償
    日止，按年息百分之十九點七一計算之違約金等情。上訴人就上開事實固不爭執
    ，惟以：兩造間雖約定按年息十九點七一計算違約金，實因兩造間不知現有經濟
    大環境落差至最不景氣情況，情事已有變更，違約金之約定顯屬過高，應依民法
    第二百五十二條酌減為年息百分之五等語置辯。
二、被上訴人主張之前揭事實，業據其提出簡易通信貸款申請書、約定書、借據等件
    為證，並為上訴人所不爭執，自堪信為真實。據此，本件上訴人既未依約清償借
    款，被上訴人本於消費借貸之法律關係，請求上訴人給付餘欠本金十五萬零九十
    一元及約定之違約金，自屬有據，原審斟酌全辯論意旨及調查證之結果，而為被
    上訴人勝訴判決，核無違誤。
三、至上訴人上訴意旨另謂：現因經濟不景氣，情事已有變更，違約金之約定顯屬過
    高，應酌減為年息百分之五云云，惟為被上訴人所否認，並以前揭情詞置辯。而
    查：
（一）、按約定之違約金額過高者，法院得減至相當之數額，民法第二百五十二條固
        定有明文；惟約定之違約金是否相當，須依一般客觀事實，社會經濟狀況及
        當事人所受損害及債務人若能如期履行債務時，債權人可得享受之一切利益
        為衡量之標準，最高法院四十九年度臺上字第八○七號、五十一年度臺上字
        第一九號分別著有判例意旨可資參照。是約定違約金是否過高，除應審酌契
        約當事人之締約地位、一般客觀事實、社會經濟狀況及當事人所受損害情形
        外，尤其不能將契約自由原則棄之不顧，過度干預契約當事人私經濟生活之
        安排，壓縮契約自由之空間，以致影響當事人於締約當時之風險損益評估，
        破壞契約雙方於意思合致時之主觀平衡，甚至給予惡意違約者討價還價、套
        利之空間。本件系爭消費借貸屬金融業者所稱之信用貸款，本院審酌金融業
        界於約定違約金之高低時，多取決於借款人之債信、資力、借款期間之久暫
        、借款金額之多寡、有無保證人或擔保品之提供等情，及上訴人於借款之時
        ，職業為律師、年收入三百六十萬元，借款金額三十萬元，借款期間為四十
        個月期，並無擔保品之提供，亦無保證人為其向被上訴人擔保其借款債務之
        清償（簡易通信貸款申請書、借據附原審卷參照）各節，認兩造所定依應償
        還之本金餘額，按年息百分之十九點七一計算之違約金，尚無過高情事。
（二）、又本件因消費借貸契約所生之債之關係成立後，迄今未達四年，社會經濟情
        況雖有輕微波動，然依兩造債之關係原應發生之效果，決定兩造權利義務關
        係，並未達顯失公平之程度，亦無情事變更法則之適用。上訴人仍執前詞指
        摘原判決不當，求予廢棄改判，要無足取。
四、據上論結，本件上訴為無理由，爰依民事訴訟法第四百三十六條之一第三項、第
    四百四十九條第一項、第七十八條，判決如主文。
中　　　華　　　民　　　國　　九十一　　年　　　七　　　月　　　四　　　日
                                民事第六庭審判長法　　　官　周玫芳
                                                法　　　官  黃明發
                                                法　　　官  黃蓓蓓
右為正本係照原本作成
本判決不得上訴
中　　　華　　　民　　　國　　九十一　　年　　　七　　　月　　　四 　　 日
　　　　　　　　　　　　　　　　　　　　　　　　法院書記官　王朝枝
